【裁判字號】    99,上易,1411
【裁判日期】    991116
【裁判案由】    竊盜
【裁判全文】
臺灣高等法院臺中分院刑事判決        99年度上易字第1411號
上  訴  人
即  被  告  乙○○
上列上訴人即被告因竊盜案件，不服臺灣臺中地方法院99年度易
字第1390號中華民國99年9月6日第一審判決（起訴案號：臺灣臺
中地方法院檢察署99年度偵緝字第281號），提起上訴，本院判
決如下：
    主  文
上訴駁回。
    理  由
一、按依刑事訴訟法第350條、第361條、第362條、第367條規定
    ，不服地方法院之第一審判決而上訴者，須提出上訴書狀，
    並應敘述具體理由，為上訴必備之程式；其所提出之書狀未
    敘述上訴理由，或僅曾以言詞陳述上訴理由者，均應於上訴
    期間屆滿後20日內補提理由書於第一審法院。第一審法院經
    形式審查，認逾期未補提上訴理由者，應定期間先命補正；
    逾期未補正者，為上訴不合法律上之程式，應以裁定駁回。
    倘已提出上訴理由，但所提非屬具體理由者，或已上訴但未
    提上訴理由，經審判長定期間補正仍未補正者，則應由第二
    審法院以上訴不合法律上之程式，判決駁回。而所謂具體理
    由，必係依據卷內既有訴訟資料或提出新事證，指摘或表明
    第一審判決有何採證認事、用法或量刑等足以影響判決本旨
    之不當或違法，而構成應予撤銷之具體事由，始克當之（例
    如：依憑證據法則具體指出所採證據何以不具證據能力，或
    依憑卷證資料，明確指出所為證據證明力之判斷如何違背經
    驗、論理法則）；倘僅泛言原判決認定事實錯誤、違背法令
    、量刑失之過重或輕縱，而未依上揭意旨指出具體事由，或
    形式上雖已指出具體事由，然該事由縱使屬實，亦不足以認
    為原判決有何不當或違法者（例如：對不具有調查必要性之
    證據，法院未依聲請調查亦未說明理由，或援用證據不當，
    但除去該證據仍應為同一事實之認定），皆難謂係具體理由
    ，俾與第二審上訴制度旨在請求第二審法院撤銷、變更第一
    審不當或違法之判決，以實現個案救濟之立法目的相契合，
    並節制濫行上訴（最高法院97年度台上字第892號刑事判決
    意旨參照）。
二、本件上訴人即被告乙○○（下稱被告）於民國99年9月16日
    向原審法院提出上訴書狀，惟未記載上訴理由，至99年10月
    11日補提上訴理由狀，核其記載之上訴理由略為：一審法官
    在無直接強力證據下，只憑臆測與推理來認定本人犯罪，勘
    驗光碟部分單單只能證明本人到過此處，不能證明本人有任
    何行竊取物品之行為。一審判決指本人說詞前後不一有出入
    ，是因為從事發日到受訊問日其間已有8、9個月以上，案發
    當日又無特別之處，細節無法詳記，於開庭後慢慢想起，所
    以說詞才會有出入，況證人劉宜珊前後證詞也有出入，何以
    單就本人說詞出入認定本人犯罪。告訴人所失竊之物品，總
    共加起來有53樣，無法用2只紙箱裝帶所有失竊物品，那其
    餘物品在哪？顯然與常理不符，也足以證明告訴人證詞不實
    。本人於案發當日晚間9點多與證人劉宜珊通電話，同時相
    約在案發地點路口會合吃飯，既已約好，遇到證人劉宜珊怎
    會露出驚嚇表情？若真有行竊，為何要用電話約證人劉宜珊
    在該處等待？證人劉宜珊也無見到本人從失竊地走出或拿失
    竊物品在手上，證人劉宜珊提到：好像紙箱內有物品，本人
    有流汗的感覺等，均為證人個人意見或推測之詞云云。
三、本院查：
  (一)上訴人即被告乙○○（下稱被告）因不服上開臺灣臺中地方
    法院之第一審判決，而於前述時間具狀敘明理由向原審法院
    提起上訴，則依刑事訴訟法第361條第2項之規定、該條項立
    法修正理由及上揭最高法院判決意旨，被告倘已提出上訴理
    由，但所提非屬具體理由者，即應由第二審法院以上訴不合
    法律上之程式，以判決駁回之；且上訴理由之具體與否係屬
    第二審法院審查範圍，不在命補正之列（參見法院辦理刑事
    訴訟案件應行注意事項第162點）。
  (二)又原判決係因勘驗案發地點附近之路口監視器畫面，而確定
    被告駕車出現在告訴人甲○○所經營「亞加絲美髮店」附近
    之道路上，且分2次將紙箱2個放入其自小客車之後車廂。復
    以前述勘驗所見被告分2次拿取前開紙箱2個之過程，確實顯
    示出抱取重物之現象，且證人劉宜珊於原審亦具結證述被告
    用雙手抱箱子，有流汗的感覺等語，憑認此2個紙箱內裝有
    物品。再參酌告訴人甲○○證稱上開紙箱2個為其店內之物
    ，原置於2樓，與商品放在一起，及證人劉宜珊證述案發當
    晚該店後門並未放置空紙箱，紙箱都放在店內等語，認定被
    告確實進入「亞加絲美髮店」2樓拿取上開2個紙箱。並因證
    人甲○○證述於案發當晚9時許關店打烊時，本件遭竊之美
    髮產品尚存放在2樓，但隔日即發現2樓之美髮產品失竊等語
    ，加上證人劉宜珊也在原審證稱被告見到劉宜珊時，神色慌
    張，將紙箱放在1部貨車後面，並稱手上抱的是甲○○要他
    換的染藥及雙氧水等情節，乃基於上開查得之各項事證，本
    於合法之推理作用，斷定被告確有竊取告訴人店內之美髮產
    品無誤，且詳予說明被告各項辯解如何不可採信。遂以被告
    為累犯，而適用刑法第320條第1項、第47條第1項、第41條
    第1項前段及刑法施行法第1條之1第1項、第2項前段等規定
    ，審酌被告所為不僅使告訴人財物受損，且影響其美髮店之
    營業，及其犯罪之動機、目的、手段、犯罪所得暨犯後否認
    犯行等一切情狀，量處有期徒刑5月，如易科罰金，以新臺
    幣1千元折算1日。核其採證認事及用法，並未違反一般經驗
    法則、論理法則及證據法則，且所為量刑，亦屬妥當，尚無
    違反罪刑相當原則、比例原則及公平原則，先予敘明。
  (三)而被告雖以前揭情詞提起上訴，漫事指摘原審徒憑臆測及推
    理之詞而入其於罪。惟證據之取捨及證據之證明力如何，由
    事實審法院自由判斷，此項自由判斷職權之行使，倘係基於
    日常生活經驗所得之定則者，即屬合於經驗法則。若本於理
    則上當然之定則所為之論斷，即為合乎論理法則，均不容任
    意指摘為違法或不當，此有最高法院30年上字第597號判例
    要旨可資參照。今原審判決業已詳述其認定被告犯有竊盜罪
    事實所憑證據、認定理由及量刑依據，適當說明心證所由形
    成之過程，未見有何違誤或不當，前已敘明。被告之上訴理
    由，無非係執原審已予指駁而摒棄不採之辯解，對於原審採
    證認事職權之行使，及原判決業予斟酌說明之事項，徒憑己
    見，重為事實上之爭辯，殊不足以動搖原判決之本旨，至於
    原判決究竟有何具體違法或不當之處，則毫未敘及。換言之
    ，被告前開上訴理由，實未本於案內具體之卷證資料，或提
    出其他新事證，以指摘或表明第一審判決有何採證認事、用
    法或量刑等足以影響判決本旨之不當或違法，而可構成應予
    撤銷之具體事由。
四、綜上所述，被告之上訴理由既非前開說明所謂之具體理由，
    則揆諸前揭最高法院判決之意旨，及依「程序優先於實體」
    之刑事訴訟法原則，本件上訴即不合法定上訴程式，而應予
    駁回，並不經言詞辯論為之。
據上論斷，應依刑事訴訟法第367條前段、第372條，判決如主文
。
中    華    民    國    99    年    11    月    16    日
            刑事第九庭  審判長法  官  江  德  千
                              法  官  陳  宏  卿
                              法  官  莊  深  淵
以上正本證明與原本無異。
不得上訴。
                              書記官  陳  振  海
中    華    民    國    99    年    11    月    16    日

司法院資訊處製作；財團法人民間司法改革基金會備份。
